最高法院刑事裁定　　　　　　　　　　111年度台抗字第375號
抗　告　人　詹木貴



上列抗告人因偽造有價證券等罪案件，不服臺灣高等法院臺中分
院中華民國111年2月8日駁回聲請再審之裁定（111年度聲再字第
14號），提起抗告，本院裁定如下：
    主  文
抗告駁回。
    理  由
一、刑事訴訟法第429條之3第1 項規定：「聲請再審得同時釋明
    其事由聲請調查證據，法院認有必要者，應為調查。」揆其
    立法意旨，係考量再審聲請人倘無法院協助，甚難取得相關
    證據以證明所主張之再審事由時，得不附具證據，而釋明再
    審事由所憑之證據及其所在，同時請求法院調查。雖刑事訴
    訟法並未規定新證據應如何調查之程序，關於新證據之種類
    亦無設限，不論證據方法或證據資料，更不問供述或非供述
    證據，皆無不可，然應符合關連性法則，仍屬基本要求。故
    聲請調查之證據必須釋明與待證事實具有關連性，始合乎要
    求。本件抗告人詹木貴就原審法院108 年度上訴字第1412號
    偽造有價證券等罪案件刑事確定判決（下稱原確定判決），
    依刑事訴訟法第420條第1項第6 款規定聲請再審，其聲請意
    旨略如原裁定理由欄一所載，並聲請傳喚證人陳怡樺、朱海
    豐、葉人齊等人以釐清事實云云。原裁定以該等證人既須再
    經傳喚調查，從形式上觀察，並非不須經過調查程序，即可
    認為足以動搖原確定判決之結果，即認與聲請再審之要件未
    符，而駁回其再審之聲請。原裁定駁回再審之理由雖非妥適
    ，惟再審制度之功能，僅在於發現新事證之重新評價，而非
    對同一事證之再評價。是以，若所指證據業已存在於卷內，
    並經原確定判決論述其取捨判斷之理由，或係單純捨棄不採
    ，均非「未及調查斟酌」之情形，尚不屬上開「新事實」或
    「新證據」，而無准予再審之餘地。原確定判決對於陳怡樺
    及葉人齊之證詞均經斟酌取捨，並非未及調查斟酌之證據，
    且抗告人亦未釋明傳喚陳怡樺及葉人齊到庭作證之待證事實
    為何；至於朱海豐，再審意旨除未說明該證人之待證事實外
    ，亦無從得知該證人與原確定判決有何關連性，因此，原裁
    定認與聲請再審之要件不符，其理由雖非妥適，但對裁定結
    果不生影響。
二、抗告意旨猶執前詞，指摘原確定判決認定事實有誤，陳怡樺
    所簽發如原確定判決附表（下稱附表）二編號1、2所示之 2
    張本票，於民國102 年抵押權塗銷時，伊已將葉人齊所有未
    帶走之支票、本票、借款收據等交予代書朱海豐，此係基於
    朱海豐之要求，朱海豐則交付新臺幣44萬5 千元予伊，嗣因
    陳怡樺所欠款項經催討無著，才聲請法院對陳怡樺及共同發
    票人曾寶珠發支付命令，且伊並非累犯云云。惟原確定判決
    認定抗告人係累犯有無違誤，係屬原確定判決是否違背法令
    ，得否由檢察總長提起非常上訴之問題，與再審程序係就原
    確定判決認定事實是否錯誤之救濟制度無涉。另原確定判決
    認抗告人與葉人齊、陳怡樺共同偽造附表二編號1、2所示曾
    寶珠簽名為發票人之本票及私文書之時間係於96年底、97年
    初某日，嗣因抗告人認陳怡樺、葉人齊遲未清償借款，抗告
    人始於106年7月18日前之不詳時間，又在附表二編號1、2所
    示之本票上再偽造曾寶珠之印文各1 枚於發票人欄，原確定
    判決均未提及與朱海豐有何關連，何況抗告人於96年底、97
    年初某日，即與陳怡樺、葉人齊共同基於偽造私文書及有價
    證券之犯意聯絡而為上開犯行，至於102 年抵押權塗銷時，
    朱海豐是否要求抗告人偽造他人名義之本票，難認與本案有
    何關連，至其餘抗告意旨無非就原確定判決取捨證據等採證
    認事職權之行使，及與再審無關之事項任意指摘，無論單獨
    抑或與先前之證據綜合判斷，均無足以動搖原確定判決認定
    有罪事實之蓋然性。本件抗告為無理由，應予駁回。
據上論結，應依刑事訴訟法第412條，裁定如主文。
中    華    民    國   111    年    3     月    30    日
                  刑事第六庭審判長法  官  許  錦  印  
                                  法  官  何  信  慶  
                                  法  官  朱  瑞  娟  
                                  法  官  高  玉  舜  
                                  法  官  劉  興  浪  
本件正本證明與原本無異
                                  書記官
中    華    民    國   111    年    4     月    6     日